臺灣新竹地方法院刑事裁定
111年度聲字第190號
聲明異議人  
即  受刑人  胡鴻財


上列聲明異議人即受刑人因公共危險案件，對於臺灣新竹地方檢
察署檢察官執行之指揮（111年度執字第201號），聲明異議，本
院裁定如下：
    主  文
聲明異議駁回。
    理  由
一、聲明異議意旨略以：聲明異議人即受刑人胡鴻財（下稱聲明
    異議人）因110年4月3日下班途中被撞發生事故，最終被判
    有期徒刑5個月，如易科罰金，以新臺幣1000元折算1日。今
    日至地檢署聲請易科罰金遭到駁回，但因本人為經濟支柱，
    母親年事已高需照顧，女兒就讀私立高中，家中尚有房貸、
    信貸。本人為領日薪的水電工，若入監服刑，家中將無經濟
    來源，陷入困頓，本人從110年4月3日開始即已戒酒，且酒
    駕累犯不允易科罰金是為矯正其行為，本人已深知悔悟，懇
    請再次審酌准予易科罰金等語。
二、按受刑人或其法定代理人或配偶以檢察官執行之指揮為不當
    者，得向諭知該裁判之法院聲明異議，為刑事訴訟法第484
    條所明定。所謂「檢察官執行之指揮不當」，應指檢察官有
    積極執行指揮之違法及其執行方法有不當等情形而言（最高
    法院103年度台抗字第687號、110年度台抗字第728號裁定意
    旨參照）。次按執行裁判由為裁判法院對應之檢察署檢察官
    指揮之。犯最重本刑為5年以下有期徒刑以下之刑之罪，而
    受6月以下有期徒刑或拘役之宣告者，得以新臺幣1千元、2
    千元或3千元折算1日，易科罰金。但易科罰金，難收矯正之
    效或難以維持法秩序者，不在此限。刑事訴訟法第457條第1
    項前段、刑法第41條第1項分別定有明文。故有期徒刑或拘
    役得易科罰金之案件，法院所諭知者，僅係易科罰金時之折
    算標準而已，至於是否准予易科罰金，仍賦予執行檢察官視
    個案具體情形，依前開法律規定而為裁量，亦即執行檢察官
    得考量受刑人之一切主、客觀條件，審酌其如不接受有期徒
    刑或拘役之執行，是否難達科刑之目的、收矯正之成效或維
    持法秩序等，以作為其裁量是否准予易科罰金之憑據，非謂
    受刑人受6個月以下有期徒刑或拘役之宣告時，執行檢察官
    即必然應准予易科罰金。且上開法條所稱「難收矯正之效」
    及「難以維持法秩序」，均屬不確定法律概念，此乃立法者
    賦予執行者能依具體個案，考量犯罪所造成法秩序等公益之
    危害大小、施以自由刑，避免受刑人再犯之效果高低等因素
    ，據以審酌得否准予易科罰金，亦即執行者所為關於自由刑
    一般預防（維持法秩序）與特別預防（有效矯治受刑人使其
    回歸社會）目的之衡平裁量，非謂僅因受刑人個人家庭、生
    活處遇值得同情即應予以准許；且法律賦予執行檢察官此項
    裁量權，僅在發生違法裁量或有裁量瑕疵時，法院始有介入
    審查之必要，如執行檢察官於執行處分時，已具體說明不准
    易科罰金之理由，且未有逾越法律授權、專斷等濫用權力之
    情事，自不得遽謂執行檢察官之執行指揮為不當。
三、經查：
（一）聲明異議人因不能安全駕駛致交通危險罪案件，經本院以
      110年度交易字第394號判決判處有期徒刑5月，如易科罰
      金，以新臺幣1千元折算1日，於110年10月27日確定，有
      臺灣高等法院被告前案紀錄表等在卷可稽。　
（二）聲明異議人雖以前詞為由，請求准予易科罰金替代入監服
      刑。惟查，其前於①98年間，因不能安全駕駛致交通危險
      罪案件，經臺灣新竹地方檢察署以98年速偵字第809號為
      緩起訴處分確定，緩起訴期間為98年4月17日至99年4月16
      日，緩起訴期滿未經撤銷；②106年6月間，因不能安全駕
      駛致交通危險罪案件，經本院以106年度竹北交簡字第503
      號判決判處有期徒刑3月確定，並於106年12月7日易科罰
      金執行完畢；③109年2月間，因不能安全駕駛致交通危險
      罪案件，經本院以109年度竹交簡字第142號判決判處有期
      徒刑3月確定，並於109年6月17日易科罰金執行完畢。聲
      明異議人竟又於110年4月3日再犯本案，係於5年內3犯酒
      後駕車之公共危險犯行，是聲明異議人確有屢犯酒後駕車
      之公共危險罪之事實。再依上開執行案卷顯示，執行檢察
      官不准聲明異議人易科罰金之聲請，已敘述不准易科罰金
      之理由，於審核是否准予聲明異議人易科罰金之過程，並
      無獨斷、草率之瑕疵，亦無顯然違背相關法令之情事。本
      院審酌聲明異議人於5年內3次再犯不能安全駕駛致交通危
      險罪，且本件亦同時肇生事故，危害道路交通安全之情況
      非輕。且依據上開說明，前案檢察官已多次准予聲明異議
      人易科罰金之執行，惟聲明異議人於執行完畢後仍屢屢犯
      之，顯見受刑人未能真正悔悟，先前給予緩起訴處分及易
      科罰金之機會，均未能收矯正被告行為之效；執行檢察官
      具體審酌上情，行使其裁量權，不准受刑人易科罰金之聲
      請，係為收矯正之效及維持法秩序，其採取之方式亦有助
      於目的之達成，並未違反比例原則，尚無逾越法律授權、
      專斷等濫用權力情事；況刑法第41條第1項之規定係「得
      」易科罰金，並非「應」易科罰金，受刑人受有期徒刑之
      宣告，自非以准予易科罰金執行為原則，而原確定判決就
      得易科罰金部分之罪依據刑法第41條第1項之規定，宣告
      易科罰金之折算標準，法院所諭知者僅係「如」准予易科
      罰金時之折算標準而已，至於實際得否易科罰金，依刑事
      訴訟法第457條規定，係法律賦予執行檢察官視個案具體
      情形予以裁量之權能，是檢察官上開裁量權之行使並無違
      法或不當可言。
（三）至聲明異議人雖另以經濟狀況、家庭等因素為其聲明異議
      之理由，然此均無礙於「難收矯正之效」或「難以維持法
      秩序」之認定，非執行檢察官於決定是否命聲明異議人入
      監執行時，所應斟酌審查之法定事由，要難憑此而認檢察
      官之執行指揮有何違法或不當。　
四、綜上所述，本案檢察官否准聲明異議人聲請易科罰金之請求
    ，且傳喚聲明異議人到案執行原徒刑，合於法令規定職權範
    圍，尚無濫用裁量權限或其他瑕疵，於法並無違誤或不當。
    從而，本案聲明異議為無理由，應予駁回。
五、依刑事訴訟法第486條，裁定如主文。　　
中　　華　　民　　國　　111 　年　　2 　　月　　25　　日
                 刑事第七庭   法　官  馮俊郎
以上正本證明與原本無異。　　　　　　　　　  
如不服本裁定，應於裁定送達後5日內向本院提出抗告狀。
中　　華　　民　　國　　111 　年　　2 　　月　　25　　日
　　　　　　　　　　　　　　  書記官  林欣緣